最高法院刑事判決　　　　　　　　　　　　　　　八十八年度台上字第六四八二號
　　上　訴　人　甲○○
右上訴人因走私案件，不服台灣高等法院中華民國八十八年四月十四日第二審更審判
決（八十八年度上更(一)字第一○六號，起訴案號：台灣板橋地方法院檢察署八十七年
度偵字第四六三○、五七二一號），提起上訴，本院判決如左：
    主  文
上訴駁回。
    理  由
按刑事訴訟法第三百七十七條規定，上訴於第三審法院，非以判決違背法令為理由，
不得為之。是提起第三審上訴，應以原判決違背法令為理由，係屬法定要件。如果上
訴理由狀並未依據卷內訴訟資料，具體指摘原判決不適用何種法則或如何適用不當，
或所指摘原判決違法情事，顯與法律規定得為第三審上訴理由之違法情形，不相適合
時，均應認其上訴為違背法律上之程式，予以駁回。上訴人甲○○上訴意旨略稱：(一)
、依「懲治走私條例公告管制物品項目及其數額」丙項第一款規定，一次私運洋菸進
口，其完稅價格超過新台幣（下同）十萬元者，始成立懲治走私條例第二條第一項之
私運管制物品進口逾公告數額罪。上訴人向「林董」販入如原判決附表所列之未稅洋
菸分別有大衛杜夫牌（有黑色小包裝及白色大包裝二款）、七星牌、卡迪兒牌（有大
包裝及小包裝二款），分屬德、日、法三國之廠牌，所裝置之紙箱係普通一般之紙箱
，並非原廠之紙箱，屬散裝累積所成，按常理一次私運進口之洋菸不可能有不同廠牌
、種類、出產國之洋菸挾雜其中，是該未稅洋菸非一次私運進口甚明，「林董」稱係
分別多次向來台之旅行團收購而得，並無不實。原判決無證據證明該批洋菸係一次私
運進口，遽論處私運走私物品罪，有適用法則不當之違法。(二)、原判決理由謂「扣案
未稅洋菸數量鉅大，既非散裝，顯不可能由旅客零散攜進，自屬走私進口之管制物品
」云云，顯係推測理想之詞，不得以為論罪之基礎。又上訴人雖無法覓找「林董」到
庭作證，亦不得僅以被告之反證不成立，持為認定犯罪事實之論據，是原判決亦有不
適用證據法則之違法。(三)、上訴人向「林董」販入扣案未稅洋菸，約定由「林董」負
責運送至台北縣五股鄉○○路○段五十四巷十二號上訴人租處交付上訴人，為了方便
，「林董」乃託上訴人代租大貨車並駛至高速公路林口交流道附近交「林董」使用，
至「林董」如何派員駕駛該大貨車將未稅洋菸運至上開處所，上訴人未參與亦不知情
，自無運送該批未稅洋菸之事實可言。原判決未載明上訴人如何參與運送之證據與理
由，卻論處上訴人共同運送走私物品罪刑，有判決不載理由之違法。(四)、上訴人販入
扣案之未稅洋菸既無證據證明係一次進口之物品，應僅成立台灣省內菸酒專賣暫行條
例第三十七條第五款之罪，原判決卻論以共同運送走私物品罪刑，亦有適用法則不當
之違法等語。
惟查採證認事係屬事實審法院之職權，而法院憑以認定犯罪事實之證據，並不以直接
證據為限，即綜合各種間接證據，本於推理作用，為其認定犯罪事實之基礎，如不違
背經驗法則與論理法則，亦非法所不許。原判決依憑上訴人部分供述、扣案如原判決
附表所示之未稅洋菸、卷附財政部基隆關稅局民國八十七年三月二十五日基普緝字第
八七一○二七三九號函等證據資料，為綜合之判斷，認上訴人有原判決事實欄所載之
犯行，因而撤銷第一審論處上訴人藏匿私運管制物品進口逾公告數額之走私物品罪刑
之判決，改判論處上訴人共同運送私運管制物品進口逾公告數額之走私物品罪刑。已
詳敘其調查證據之結果及取捨證據認定犯罪事實之理由。並敘明上訴人等所為係牽連
犯懲治走私條例第三條第一項之運送私運管制物品進口逾公告數額之走私物品罪及台
灣省內菸酒專賣暫行條例第三十七條第五款之罪，應從一重論以共同運送私運管制物
品進口逾公告數額之走私物品罪之依據及理由。且就上訴人所辯被查扣之未稅洋菸係
「林董」向旅行團收購而來，非走私物品云云，如何係事後卸責之詞而不足採信，詳
加說明指駁，所為論斷均有卷存資料可資覆按。就形式上觀察，要無採證認事違背經
驗法則、論理法則，或有其他違背法令之情形。查走私行為及管道隨著各國經濟之繁
榮及國際交通、貿易之發達而複雜，走私之物品及地點亦趨多元，難僅以查獲之走私
物品所標示產地之國別或製造廠牌不一，即謂其非一次私運進口。原審綜合其調查證
據之結果，本於推理之作用，認定上訴人向「林董」所販入之上開扣案未稅洋菸係「
林董」一次走私進口之物品，已於判決理由一說明憑以認定之依據，並敘明扣案未稅
洋菸數量龐大，既非散裝，顯不可能由旅客零散攜帶入境，而認屬「林董」一次私運
進口之物品等語，其本於推理作用所為之論斷，非一般事理所無，亦無違背論理法則
之情形，自非無據，難認原判決係以推測擬制之方法或單以上訴人之反證不成立，為
論罪之基礎；縱認原判決關於此部分理由之說明稍嫌簡略，要屬行文問題，尚難指謂
有判決不備理由之違法，均不足執為上訴第三審之適法理由。又原判決事實欄記載上
訴人以一百八十萬元向「林董」販入扣案未稅洋菸後，向不知情之保信吊車貨運行租
用一部大貨車，將之開往高速公路林口交流道附近，交由「林董」派員駕駛該大貨車
至桃園地區某地，運送扣案之未稅洋菸至上訴人前開租處等語，無異已認定上訴人與
「林董」間就運送該批走私洋菸有默示犯意之聯絡，並由上訴人分擔租用運送走私物
品之車輛並將之駕駛至高速公路林口交流道附近交車等部分行為之實施，而由「林董
」分擔實施派員駕車運送該批走私洋菸至上訴人租處之部分行為。原判決又於理由二
說明就運送該批走私物品，上訴人與「林董」間有犯意聯絡及行為分擔，為共同正犯
云云。雖該部分理由之說明稍嫌簡略，但與前述事實之認定並無不相適合之情形，究
非理由不備，亦難執為上訴第三審之合法理由。此外上訴意旨並未依卷內資料具體指
摘原判決究竟有何違背法令之情形，徒憑己見，就原審採證認事職權之適法行使及原
判決已明白論斷之事項，仍執前詞任意指摘有適用法則不當、違背證據法則、理由不
備之違法，並就扣案之未稅洋菸是否為他人一次私運進口之管制物品，及就運送該批
物品與「林董」是否有犯意聯絡及行為之分擔，仍為單純事實之爭辯，均非依據卷內
資料為原判決具體違法之指摘，核與法律規定得為第三審上訴理由之違法情形，不相
適合，應認其上訴違背法律上之程式，予以駁回。
據上論結，應依刑事訴訟法第三百九十五條前段，判決如主文。
中      華      民      國    八十八    年     十一     月     十八     日
                              最高法院刑事第五庭
                                  審判長法官  董  明  霈
                                        法官  丁  錦  清
                                        法官  林  茂  雄
                                        法官  王  居  財
                                        法官  魏  新  和
      右正本證明與原本無異
                                              書  記  官
中      華      民      國    八十八    年     十一     月    二十五    日
